臺灣臺中地方法院刑事判決　　　　　　　　　　　　九十二年度易字第二七八三號
　　公　訴　人　臺灣臺中地方法院檢察署檢察官
　　被　　　告　甲○○
右列被告因詐欺案件，經檢察官提起公訴（九十二年度偵字第一六二五三號），本院
判決如左：
    主  文
甲○○幫助意圖為自己不法之所有，以詐術使人將本人之物交付，處有期徒刑參月，
如易科罰金，以參佰元折算壹日。
    事  實
一、甲○○於民國（下同）八十二年七月二十七日，在臺中市南屯郵局開立帳號為0
    0000000000000號之郵政儲金帳戶，明知如將上開帳戶之郵政儲金
    簿或提款卡交予他人，他人可能利用上開帳戶收受詐欺取財所得款項並隱匿實際
    受款人身分以逃避查緝，而有助於他人犯罪之實現，竟因缺錢繳納房租，適有姓
    名、年籍不詳綽號「耗子」之成年女性友人稱有人欲租借他人之郵政儲金簿一個
    月，甲○○遂本於幫助他人犯罪之不確定故意，經「耗子」介紹，於九十二年三
    月初，在臺中市○○路與漢口路口，以新臺幣（下同）三千元之代價，將上開帳
    戶之郵政儲金簿及提款卡交予不詳姓名、年籍約三十歲之成年男子。嗣有不詳姓
    名、年籍之男子於九十二年四月二十九日十五時三十分許，撥打電話至臺北縣淡
    水鎮○○路○段一一三號丙○○之住處，向丙○○佯稱係國稅局人員，要幫丙○
    ○之父黃春木辦理退稅，並告以可撥打0000000000號電話向自稱「林
    先生」者查詢可退多少稅款，經丙○○聯絡後，「林先生」告稱可退八千九百六
    十六元，並可於十分鐘內至附近提款機查詢款項是否已經匯入，如已匯入就撥打
    前述電話號碼告知「林先生」，若未匯入則撥打（０二）00000000號或
    （０二）00000000號電話查詢，使丙○○相信真有退稅之事而陷於錯誤
    ，乃往臺北縣淡水鎮○○○路○段四十號之土地銀行提款機查詢，查詢結果並無
    款項匯入，丙○○即撥打（０二）00000000號電話，且依接聽電話之不
    詳姓名年籍男子要求，在提款機上鍵入其所指示之數字，致丙○○所有之金融帳
    戶存款，以轉帳方式匯入甲○○上開帳戶二次，每次各九萬九千九百八十八元（
    共計十九萬九千七百十六元）。嗣因丙○○發現存款被匯出又未收到對方匯入之
    退稅款項，始知受騙，報警而循線查悉上情。
二、案經丙○○訴由臺中市警察局第四分局報請臺灣臺中地方法院檢察署檢察官偵查
    起訴。
    理  由
一、右揭犯罪事實，業據被告甲○○於本院審理時坦承不諱；告訴人丙○○遭不詳姓
    名、年籍男子、「林先生」等人詐騙而轉帳匯款十九萬九千七百十六元至被告上
    開帳戶之情形，亦經告訴人丙○○於警詢中指述綦詳，並有被告上開帳戶之郵政
    存簿儲金每日活動戶存提詳情表一紙在卷可稽。按金融帳戶為個人理財之工具，
    而現今開立金融帳戶並無何特殊限制，一般民眾皆可以存入最低開戶金額之方式
    申請之，且一人可在不同金融機構開立多數存款帳戶使用，乃眾所周知的事實，
    則依一般人之社會生活經驗，倘見陌生人不以自己名義申請開戶，反而欲向不特
    定人蒐集承租他人之金融帳戶供己短期使用，衡情當對於該帳戶之使用方式是否
    合法乙節有合理的懷疑；又金融帳戶存摺、提款卡等物，在身分上、交易上係極
    為重要之證明工具，有高度屬人性，且邇來以「退稅」等名義詐欺取財之犯罪類
    型層出不窮，該等犯罪多數係利用收購或承租之他人帳戶做為所得財物之出入帳
    戶，屢經各類媒體廣為報導，是依一般人通常之知識，均應知身分不明之人要求
    提供金融帳戶存摺及提款卡，可能係欲以該帳戶取得不法犯罪所得，且藉此隱匿
    帳戶內款項實際取得人之身分，被告係年逾三十歲之成年人，有相當之社會生活
    經驗，對交付郵政儲金簿、提款卡予他人可能幫助他人犯罪之情事自應能夠預見
    。綜上所述，足徵被告之自白與事實相符。本案事證明確，被告犯行洵堪認定。
二、查不詳姓名年籍之男子及自稱「林先生」等人向告訴人丙○○誆稱退稅，使其陷
    於錯誤，至提款機以轉帳匯款方式交付上開款項之行為，係犯刑法第三百三十九
    條第一項之詐欺取財罪。被告基於幫助他人犯詐欺取財罪之不確定故意，交付郵
    政儲金簿、提款卡而將上開帳戶提供他人使用，核其所為，係犯刑法第三十條第
    一項、第三百三十九條第一項之幫助詐欺取財罪。被告幫助不詳姓名年籍之男子
    及「林先生」等人犯詐欺，為從犯，得按正犯之刑減輕之。本院審酌被告有妨害
    風化、賭博等前科及因施用毒品經觀察勒戒之紀錄，素行非佳，正值盛年，竟不
    思以正當手段賺取生活費用，明知近日社會上此類詐欺取財犯罪盛行，猶提供助
    力，提高檢警調單位查緝幕後詐騙集團之困難度，使其更加猖獗，足致受害民眾
    繼續增加，而本案告訴人丙○○匯入被告上開帳戶之金額近二十萬元，損害亦非
    輕微，惟念被告幫助犯罪之動機係為換取繳納房租所需金錢，犯後尚能坦承犯行
    等一切情狀，量處如主文所示之刑，以為儆懲，並諭知易科罰金之折算標準。
據上論斷，應依刑事訴訟法第二百九十九條第一項前段，刑法第三十條、第三百三十
九條第一項、第四十一條第一項前段，罰金罰鍰提高標準條例第一條前段、第二條，
判決如主文。
本案經檢察官乙○○到庭執行職務。
中      華      民      國      九十三      年    三    月    三十一    日
                                      臺灣臺中地方法院刑事第五庭
                                          審判長法官    梁  堯  銘
                                              法  官    劉  麗  瑛
                                              法  官    林  慧  英
右正本證明與原本無異。
如不服本判決，應於送達後十日內向本院提出上訴狀 （須附繕本） ，上訴於台灣高
法院台中分院。
                                              書記官
中      華      民      國      九十三      年    三    月    三十一    日
附錄論罪科刑法條
刑法第三百三十九條第一項
意圖為自己或第三人不法之所有，以詐術使人將本人或第三人之物交付者，處五年以
下有期徒刑、拘役或科或併科一千元以下罰金。
